【裁判字號】    90,聲更(一),2
【裁判日期】    900418
【裁判案由】    訴訟救助
【裁判全文】
臺灣高等法院民事裁定              九十年度聲更(一)字第二號
      聲  請  人  乙○○
右聲請人因與甲○○等間損害賠償事件聲請訴訟救助，經最高法院第一次發回更審，
本院裁定如左：
    主    文
聲請駁回。
聲請費用及發回前第三審抗告費用由聲請人負擔。
    理    由
一、本件聲請意旨略以：聲請人與相對人間損害賠償事件（本院八十九年度重上字第
    五一一號）應繳之裁判費為新台幣（下同）十五萬零三元，惟聲請人因相對人甲
    ○○之不法行為已受有一千萬元損失，經濟已陷窘境，如再籌措上開裁判費，必
    增加聲請人之負擔而無法維持生活，有朱園里里長證明書可憑，且聲請人因案在
    監執行中，確實已無支出訴訟費用之信用或技能；又如認聲請人未能釋明無資力
    支出訴訟費用之主張為真實，聲請人願提供有資力之友人林勝雄所出具之保證書
    以代釋明。至相對人甲○○刑事部分業經臺灣新竹地方法院判處罪刑確定，則甲
    ○○利用職務上之機會而為侵權行為至為灼然，是聲請人提起上訴，並非顯無勝
    訴之望，爰依民事訴訟法第一百零七條之規定聲請訴訟救助等語。
二、按當事人無資力支出訴訟費用者，依民事訴訟法第一百零七條規定，法院固應依
    聲請准予救助，惟此項請求救助之事由，依同法第一百零九條第二項之規定，應
    釋明之，而該項釋明，得由受訴法院管轄區域內有資力之人出具保證書代之，同
    法條第三項復有明文。又民事訴訟法第二百八十四條規定：「釋明事實上之主張
    者，得用可使法院信其主張為真實之一切證據。但依證據之性質不能即時調查者
    ，不在此限」。即法律定為某事實需釋明者，如當事人提出證據能使法院信為大
    概如此，即為已足，惟其所用之證據，須以即時可調查者為限（最高法院二十六
    年渝抗字第三○一號判例、二十九年抗字第八三號判例、三十年抗字第八六號判
    例與辦理民事訴訟事件應行注意事項第三十五條參照）。經查：本件聲請人聲請
    訴訟救助，固提出朱園里里長證明書為證，然聲請人並非居住在中山區朱園里，
    而係居住在康樂里，由非住居地之里長所出具之證明書，無從釋明聲請人確實無
    資力支出訴訟費用；又聲請人以其因案在監執行，主張已無支出訴訟費用之信用
    或技能云云，未據提出能即時調查之證據，自不能認聲請人已釋明無資力支出訴
    訟費用之主張為真實，是聲請人聲請訴訟救助，顯未提出足夠之釋明。至聲請人
    提供以代釋明之第三人林勝雄出具之保證書，第三人林勝雄已於本院訊問時明白
    表示不願為聲請人之保證人，有民國九十年四月九日之準備程序筆錄可稽（參本
    院更(一)審卷），則聲請人並未提供本院管轄區域內有資力之人所出具之保證書，
    以代釋明。揆諸前開說明，其聲請訴訟救助，尚難准許，應予駁回，爰裁定如主
    文。
中      華      民      國    九十      年      四      月     十八     日
                              民事第八庭
                                  審判長法  官  鄭  三  源
                                        法  官  王  淇  梓
                                        法  官  郭  松  濤
右為正本係照原本作成
如對本裁定抗告須於裁定送達後五日內向本院提出抗告狀
中      華      民      國    九十      年      四      月     十八     日
                                        書記官  方  素  珍


司法院資訊處製作；財團法人民間司法改革基金會備份。
